【裁判字號】    99,消債更,85
【裁判日期】    990513
【裁判案由】    聲請更生程序
【裁判全文】
臺灣高雄地方法院民事裁定            99年度消債更字第85號
聲  請  人  甲○○
上列當事人因消費者債務清理事件聲請更生，本院裁定如下：
    主  文
更生及保全處分之聲請均駁回。
聲請費用由聲請人負擔。
    理  由
一、聲請意旨略以：伊因積欠台北富邦銀行股份有限公司（下稱
    台北富邦銀行）等金融機構共新台幣（下同）1,066,181 元
    ，於消費者債務清理條例（下稱消債條例）施行後，以書面
    向最大債權銀行即台北富邦銀行請求前置協商，惟遭該銀行
    於民國97年7 月10日以伊未能接受足以負擔之還款方案為由
    ，發給前置協商不成立通知書，致無法成立協商。然伊每月
    收入除須支付個人必要生活費用外，尚須支付父母之扶養費
    用共6,000 元，而台北富邦銀行要求伊每月須還款22,000元
    始願協商，以伊目前收入無法負擔，實有不能清償之虞。又
    聲請人無擔保或無優先權之債務總額未逾1,200 萬元，復未
    經法院裁定開始清算程序或宣告破產，爰依消債條例之規定
    ，聲請准予更生等語。
二、按，「債務人不能清償債務或有不能清償之虞者，得依本條
    例所定更生程序，清理其債務」；「債務人無擔保或無優先
    權之債務總額未逾1,200 萬元者，於法院裁定開始清算程序
    或宣告破產前，得向法院聲請更生」消債條例第3 條、第42
    條第1 項分別定有明文。次按直系血親相互間互負扶養之義
    務；負扶養義務人有數人，而其親等同一時，應各依其經濟
    能力，分擔義務。民法第1114條第1 款、第1115條第3 項分
    別定有明文。又按受扶養權利者，以不能維持生活而無謀生
    能力者為限；前項無謀生能力之限制，於直系血親尊親屬不
    適用之。因負擔扶養義務而不能維持自己生活者，免除其義
    務，但受扶養權利者為直系血親尊親屬或配偶時，減輕其義
    務，同法第1117條第1 項、第2 項、第1118條亦有明定。
三、聲請人主張其積欠台北富邦銀行等債權人共計1,066,181 元
    ，並曾依消債條例向最大債權銀行台北富銀行聲請前置協商
    ，然協商不成立等情，業據其提出債權人清冊、財團法人金
    融聯合徵信中心當事人綜合信用報告－債務清理條例前置協
    商專用債權人清冊、前置協商不成立通知書各1 份為佐（見
    本院卷第9 頁、第73至76頁、第100 頁），足認屬實。是本
    件所應審酌者，應為聲請人是否有不能清償債務或不能清償
    之虞之情形。經查：
  (一)聲請人自98年12月14日起迄今，任職於貝司特人力資源有限
    公司，其於98年2 月之薪資收入為10,936元，99年1 月至3
    月之薪資收入則分別為26,667元、28,479元、29,729元乙節
    ，為聲請人所自承，且有本院執行命令及電話記錄在卷可憑
    （見本院卷第160 至164 頁），堪認屬實。
  (二)又關於聲請人本人每月之必要生活費用及扶養費用支出部分
    ，並未提出全部憑證以資證明，無從審酌是否均屬必要之費
    用，此部份因消債條例之立法目的，係為使不幸陷入經濟困
    境之人得以清理債務、重建生活，並在清理過程中能保有符
    合人性尊嚴之最低基本生活，而非維持債務人過去慣常之寬
    裕生活，是以如任由聲請人主張其基本生活費用及扶養費用
    之數額，將造成揮霍無度以致清償能力降低，反而易使更生
    程序無從進行。因此，本院參酌聲請人、其父黃正吉、其母
    黃林素雲均設籍並居住在台灣省高雄縣岡山鎮○○○路2 巷
    72號之事實，有戶籍謄本（見本院卷第15頁）可佐，認應以
    內政部公告之99年度臺灣每人每月最低生活費用9,829 元為
    標準，計算聲請人每月必要之生活費用及扶養費用。又黃正
    吉名下僅有85年間出廠之三陽牌汽車1 部，97年間並無工作
    收入；黃林素雲名下則無任何財產，97年間亦無收入等情，
    有彼等2 人97年度綜合所得稅各類所得資料清單及財產歸屬
    資料清單各1 份在卷可佐（見本院卷第87頁、第85頁、第90
    頁、第88頁），堪認黃正吉、黃林素雲均有受聲請人扶養之
    必要。再者，黃正吉、黃林素雲之扶養義務人除聲請人外，
    尚有聲請人之胞姐黃碧珠、黃秋香2 人，是聲請人每月因扶
    養黃正吉而須支付之費用3,000 元，既未逾3,276 元（計算
    式：9,829 元÷3 ＝3,276 元，元以下四捨五入），應均屬
    必要費用。又黃林素雲每月尚領有殘障補助4,000 元，為聲
    請人所自承，並有存摺影本封面及內頁影本1 份可佐（見本
    院卷第125 頁及背面），準此，聲請人每月負擔黃林素雲之
    扶養費用應在1,943 元（計算式：【9,829 元－4,000 元】
    ÷3 ＝1,943 元）範圍內，始屬合理。
  (三)綜上，聲請人每月須支出之必要生活費用及扶養費用，僅為
    14,772元（計算式：9,829 元＋3,000 元＋1,943 元＝14,7
    72元）。而按，聲請人業於98年12月25日與台新資產管理股
    份有限公司（下稱台新資產公司）達成180 期，年息0%，每
    月還款2,000 元之協議（見本院卷第78至80頁之協議書及聲
    明書），是聲請人目前尚未達成還款協議之債務金額僅餘75
    0,181 元（計算式：1,066,181 元－316,000 元＝750,181
    ），縱令聲請人每月薪資遭台北富邦銀行及其他債權人申請
    扣薪3 分之1 ，然依聲請人目前最低之99年1 月份薪資26,6
    67元計算，於遭扣薪3 分之1 後，每月仍有餘款17,778元（
    計算式：26,667元×2/ 3＝17,778元），足以支付聲請人每
    月個人必要生活費用及扶養費用14,772元，並依其與台新資
    產公司間之協議按月償還2,000 元（計算式：17,778元－14
    ,772元－2,000 元＝1,006 元）。又聲請人目前積欠之債務
    於扣除台新資產公司部分後，僅為750,181 元，在不計算利
    息之情形下，按月扣款8,889 元（計算式：26,667元×1/3
    ＝8,889 元），應得於84個月扣款清償完畢（計算式：750
    ,181元÷8,889 元＝84，小數點以下四捨五入），再衡以聲
    請人為71年3 月出生，甚為年輕，當可在未來逐步清償完畢
    其所負債務，難認聲請人有不能清償債務或不能清償之虞之
    情事。此外，聲請人如認再遭扣薪3 分之1 將難以維持生活
    ，自可於日後遭強制執行扣薪時，向執行法院陳報已有協商
    還款之事實，請求降低扣薪比例，附此敘明。
四、綜上所述，聲請人既有固定收入，且其收入扣除其必要生活
    費用及目前需還款之金額後，並無不能清償債務或不能清償
    之虞之情事，其聲請既不符合消債條例第3 條所定要件，且
    此要件欠缺又屬無從補正，依上揭條文意旨，自應駁回其更
    生之聲請。又更生之聲請既遭駁回，則聲請人保全處分之聲
    請即失所附麗，應一併駁回。爰裁定如主文。
五、爰依消費者債務清理條例第8 條前段、第15條，民事訴訟法
    第78條，裁定如主文。
中    華    民    國    99    年    5     月    13    日
                  民事第五庭  法  官  李育信
上為正本係照原本作成。
如不服本裁定，應於裁定送達後10日內，以書狀向本院提出抗告
，並繳納抗告費新臺幣1 千元。
中    華    民    國    99    年    5     月    13    日
                              書記官  林玉珊

司法院資訊處製作；財團法人民間司法改革基金會備份。
